【裁判字號】    92,上易,127
【裁判日期】    920527
【裁判案由】    解除契約
【裁判全文】
臺灣高等法院臺中分院民事判決  九十二年度上易字第一二七號
    上  訴  人  乙○○
    被  上訴人  甲○○
右當事人間請求解除契約事件，上訴人對於中華民國九十二年一月二十二日臺灣臺中
地方法院九十一年度訴字第二九五一號第一審判決提起上訴，本院判決如左：
    主    文
上訴駁回。
第二審訴訟費用由上訴人負擔。
    事實及理由
一、本件被上訴人於原審起訴主張上訴人於民國（下同）九十年五月二十三日承攬被
    上訴人所有坐落台中縣東勢鎮○○段五六八地號土地上房屋之新建工程，經雙方
    合意工程總價（含建築材料）新台幣（下同）七十萬元。上訴人於九十年五月二
    十三日依約動工興建，依進度向被上訴人受領四期工程款合計四十二萬元，惟嗣
    後上訴人不知何故竟無故停工，迄今仍處於停工狀態中，經被上訴人多次催促履
    約，均置之不理，任由興建中的工料日晒雨淋失去原有效能。依工程契約書第四
    條約定，施工自動工日起一百六十個工作天完工交屋，逾期違約金每日七百元，
    經向中央氣象局申請「氣象資料」，計算至九十一年四月三日屆滿一百六十日，
    上訴人無法於期限內完工交屋，確實造成違約事實無誤，嚴重損害被上訴人之權
    益。被上訴人迭經催告上訴人履約而不可得，亦於九十一年九月二十五日為解除
    契約之意思表示，至今無獲善意回應，爰依民法第四百九十五條、第五百零二條
    第二項規定及兩造工程契約書，請求上訴人應給付被上訴人五十四萬二千五百元
    （其中四十二萬元係被上訴人已付之工程款；其餘十二萬二千五百元是請求自九
    十一年四月三日起至九十一年九月二十四日止之違約金等情（原審就被上訴人違
    約金之請求，判命上訴人應給付十二萬一千八百元，駁回上訴人超過部分違約金
    之請求及返還已給付之工程款部分，僅上訴人就對其不利部分表示不服，提起本
    件上訴，被上訴人未據聲明不服）。並聲明：上訴駁回。
二、上訴人則以：電力公司之接戶費是由水電承包商以被上訴人名義申請，而由上訴
    人代墊費用，被上訴人沒有歸還；另被上訴人要求上訴人額外增作一些水溝工程
    等，並未在原來的工程範圍內，上訴人請被上訴人補貼差額，均遭被上訴人拒絕
    ，因被上訴人未再付款給上訴人，故上訴人無法繼續施工；又本件工程期間常遭
    他人至工地阻撓，難以施工，且於工程期間之用電，兩造言明由被上訴人會設法
    與鄰居借用，但至工程期間，被上訴人卻無法借得，致使上訴人每天皆得載發電
    機至工地，施工倍加困難，更延誤上訴人其他工程。被上訴人如願支付工追加之
    工程款或上訴人代墊之接戶費，上訴人仍願完成本件工程。而且上訴人並沒有違
    約，卻要上訴人付違約金，實不合理等語，資為抗辯。上訴聲明：(一)原判決不利
    於上訴人部分廢棄。(二)右廢棄部分，被上訴人在第一審之訴駁回。
三、本件被上訴人主張上訴人於九十年五月二十三日承攬其所有坐落台中縣東勢鎮○
    ○段五六八地號土地上房屋之新建工程，經雙方合意工程總價（含建築材料）七
    十萬元，上訴人依約動工興建後，已依進度向被上訴人受領四期工程款合計四十
    二萬元，而依工程契約書第四條約定，上訴人應自動工日起一百六十個工作天內
    完工，逾期每日罰總工程款之千分之一，然上訴人迄至九十一年四月三日尚未完
    工之事實，已據被上訴人提出工程契約書一份、收據四張為證，復為上訴人所不
    爭執，堪認被上訴人前揭主張為真。又被上訴人主張其依約按施作程度給付工程
    款，從未拖延，但上訴人竟無故停止施工，任興建中之工料日晒雨淋等情，為上
    訴人所否認，辯稱：因被上訴人對於施工內容諸多要求，增加部分工程又拒絕補
    貼上訴人差額，且被上訴人言明工程期間之用電會設法與鄰人借用，亦未借得，
    致上訴人每天皆需載發電機至工地，使施工倍加困難。再者，上訴人施作工程所
    花費之費用及代墊入電費用，履向被上訴人請求支付未果，上訴人無奈始停工云
    云。經查：
（一）依兩造所簽訂之工程契約書第一條所示：甲方（即被上訴人）地上物新建工程
      包括壹、貳樓及屋頂突出物之施工，室內地面及正立面磁磚、氣密式鋁門窗、
      衛浴半套Ｘ２以及一般之必需品，而領款方式依第三條約定：１、動工七萬元
      ；２、壹樓灌漿完成十四萬元；３、貳樓灌漿完成十四萬元；４、鋁門窗安裝
      完成七萬元；５、泥水工完成十四萬元；６、水電衛浴完成七萬元；７、交屋
      七萬元等情，被上訴人業已支付前揭１至４工程款合計四十二萬元，已如前述
      ，而本件工程尚未完全完工之事實，業據原審法官會同兩造至現場勘驗屬實，
      有勘驗筆錄一份在卷可稽，再參以上訴人於原審所提出之工程明細表觀之，泥
      水工、水電工均標示「未完工」，上訴人對於泥水工及水電衛浴確未完工之事
      實亦不爭執，則依上開工程契約書領款方式之約定，被上訴人自尚無須支付此
      部分尚未完工之工程款，是被上訴人已依工程進度給付工程款，堪以認定，上
      訴人稱被上訴人未繼續支付工程款之辯詞，自不足採。
（二）按當事人主張有利於己之事實者，就其事實有舉證之責任。民事訴訟法第二百
      七十七條定有明文。上訴人抗辯兩造工程有追加部分工程，及其代墊之入電費
      用，履經上訴人請求補貼工程款及返還代墊之入電費用，均未獲置理云云，惟
      上訴人就兩造確有合意追加部分工程、追加工程之內容為何、追加工程款之數
      額及如何請款等均未舉證以實其說。上訴人復抗辯本件工程期間常遭他人至工
      地阻撓，難以施工，又於工程期間之用電，兩造言明由被上訴人會設法與鄰居
      借用，但至工程期間，被上訴人卻無法借得，致使上訴人每天皆得載發電機至
      工地，施工倍加困難，更延誤工程云云，均未見上訴人舉證證明之，亦非可採
      。又上訴人所稱代墊之入電費用，雖據其於原審提出估價單影本一紙為證，然
      該估價單僅有申請用電一萬二千元之記載，是否確有此支出亦未據上訴人提出
      代墊收據為憑，況上訴人復於本院自認本工程並沒有包括電力公司的接戶費，
      是承作水電之包商自行以被上訴人名義去申請，由上訴人幫被上訴人代墊接戶
      費；如未申請入電，於本件工程之進行，沒有影響等語在卷（本院卷第二十一
      頁）；是本件工程既不包括入電費用，且有無申請入電亦不影響工程之進行，
      縱認上訴人確有代墊此部分費用及向被上訴人請求返還遭拒之事實，究不能據
      為本件工程停工之理由，故上訴人抗辯非無故停工，亦非可採。
四、依兩造工程契約書第四條約定：乙方（即上訴人）應自動工日起一百六十個工作
    天完成，逾期每日罰總工程款之千分之一。本件被上訴人主張自動工日起算至九
    十一年四月三日屆滿一百六十個工作天（即扣除雨天及週休二日），已據其提出
    中央氣象局逐月逐日氣象資料二張為證，上訴人對於依兩造工程契約書約定一百
    六十個工作天完工之期限應為九十一年四月三日，亦未爭執，然抗辯因為被上訴
    人之因素致拖延完工期限云云，惟亦未提出證據資料供本院審酌，實難憑採；堪
    認被上訴人之主張為真實。本件上訴人依約既應於九十一年四月三日完工，上訴
    人復自認迄至九十一年四月三日尚未完工，上訴人自約定應完工日之翌日即九十
    一年四月四日起即應負遲延責任；則被上訴人依兩造所訂之工程契約書第四條規
    定，請求上訴人自九十一年四月四日起至同年九月二十四日止，按逾期每日（按
    兩造並未約明違約金之計算以工作日為準），依總工程款之千分之一（即每日以
    七百元計算）給付違約金，即屬有據。依此計算，上訴人請求被上訴人給付十二
    萬一千八百元（計算式：174*700=121800），為有理由，逾上開數額之範圍則乏
    依據。
五、從而，被上訴人基於兩造工程契約書第四條之約定，訴請上訴人給付十二萬一千
    八百元之違約金，為有理由，應予准許，超過上開金額之部分，則為無理由，應
    予駁回。是原審判命上訴人為如上給付，於法並無不合。上訴意旨指摘原判決不
    當，求予廢棄改判，為
    無理由，應予駁回。
六、本件事證已臻明確，兩造其餘主張及舉證，經核與判決結果之認定不生影響，無
    予逐一論述之必要，併此敘明。
七、據上論結，本件上訴為無理由，依民事訴訟法第四百四十九條第一項、第七十八
    條，判決如主文。
中      華      民      國    九十二    年      五      月    二十七    日
~B1民事第二庭審判長法  官  童有德
~B2                法  官  蔡秉宸
~B3                法  官  翁芳靜
右為正本係照原本作成。
不得上訴。
~B                書記官  陳麗玉
中      華      民      國    九十二    年      五      月    二十七    日
                                                                        Ｙ


司法院資訊處製作；財團法人民間司法改革基金會備份。
